【裁判字號】    89,易,187
【裁判日期】    890229
【裁判案由】    公共危險
【裁判全文】
臺灣士林地方法院刑事判決                          八十九年度易字第一八七號
    聲  請  人  臺灣士林地方法院檢察署檢察官
    被      告  甲○○
右列被告因公共危險案件，經檢察官聲請簡易判決處刑（八十八年度偵字第八四六九
號），本院內湖簡易庭認不宜以簡易判決處刑，而移至本院刑事庭依通常程序處理，
本院判決如左：
    主  文
甲○○失火燒燬現供人使用之住宅，處拘役參拾日，如易科罰金，以參佰元折算壹日
。
    事  實
一、甲○○係臺北市○○區○○街一四九號一樓「嘉興茶坊」負責人，該址係為二層
    磚木造建築結構，一樓作為店面使用，除經營茶坊外，同時分租房間予顏進祥，
    為現供人使用之住宅。民國八十八年四月十一日下午四時許，甲○○因事離開茶
    坊，本應注意離去之際，應檢查電熱茶壺電源是否關閉，避免短路致釀火災，且
    依當時情形，亦無不能注意之情事，竟疏未注意將前揭電源關閉即行離去，迄至
    翌日凌晨二時許，電源配線短路起火燃燒，延燒致一樓屋內之裝璜家具全毀。嗣
    經鄰人於同日凌晨二時五十九分許報警派消防車前往灌救，火勢始遭撲滅。
二、案經臺北市政府警察局南港分局移送臺灣士林地方法院檢察署檢察官聲請簡易判
    決處刑，本院內湖簡易庭認不宜以簡易判決處刑，應適用通常程序審判，而由本
    院依通常程序審理。
    理  由
一、訊據被告甲○○坦承經營「嘉興茶坊」，當天急忙外出，不知有無關閉電熱茶壺
    電源等情，雖其另辯稱：當天起火時間距伊外出已有相當時間，不知是否其他原
    因導致失火云云。惟查：
    (一)被告於警訊、檢察官偵查中均坦承：「因四月十一日十六時許我下班忘了將燒
      開水之電爐關閉，水燒乾了，因此釀成火災」（偵查卷第九頁背面），其於檢
      察官訊問時復供稱：「當天我是為了趕時間陪小孩才會忘了：：」（偵查卷第
      七十七頁）等語，足見被告於失火前一日下午四時許離去前，確未將電爐電源
      關閉之情應可認定。
    (二)又該次火災發生之原因，經臺北市政府消防局調查結果，認為：「：：(三)起火
      處之研判：現場以店面前側賣場受火勢燒損較為嚴重，顯示火勢係由賣場向四
      週延燒；買場倚南、北兩面牆壁擺放之木櫃均以靠西側受燒失、碳化較為嚴重
      ，顯示該處火係由西向東延燒；北面後側牆壁以靠櫃臺附近受燒白較為嚴重，
      西面木製隔板以靠北側受燒穿並有一『Ｕ』字形火流，樓頂板以西側（櫃臺上
      方）受燒損、碳化較為嚴重，顯示該處火流甚為強烈；櫃臺以西北側（內面）
      受燒損、碳化、倒塌較為嚴重，顯示櫃臺火流係由西向東延燒；擺放於櫃臺倚
      北面牆壁之開飲機外殼以東南側受燒變色較為激烈，顯示該處火流甚為激烈，
      故研判該處最先起火燃燒，亦即起火處。(四)起火原因之研判：：：：3.起火處
      經處理，發現插電式電熱茶壺其電源線接續於牆壁插座內，然其電源配線受燒
      熔斷，經檢視發現有電源線短路之熔痕，又據關係人陳述：離開前有泡茶之情
      形，離開後忘記將開關關閉，且電熱茶壺之開關無法自動關閉，故綜合以上研
      判以電源配線因故短路之可能性較大」，有臺北市政府消防局所製火災原因調
      查報告書一份附卷可稽，參諸該報告書所附櫃台、開飲機、電熱茶壺之相關位
      置（偵查卷第二十、二十一頁），電熱茶壺緊鄰開飲機，開飲機附近復經研判
      為起火點，且電熱茶壺之電源配線受燒熔斷各情以觀，被告前揭自白核與客觀
      事證相符，本件火災應係被告疏未關閉電源，導致電源配線短路而起火燃燒。
      至被告所提其離開距起火已有相當時間，是否他人引起乙節，因前揭事證已足
      為判斷，且依調查報告之判研，亦排除人為縱火、遺留火苗致釀火災之可能，
      而唯一在場之顏進祥所住房間並非起火點，且依被告所述，顏進祥係聽到有人
      敲門才出來（偵查卷第三十六頁背面），是顯無任何證據足認有被告以外之人
      介入引起火災。
    (三)被告甲○○經營茶坊，本應注意離去之際，應檢查電熱茶壺電源是否關閉，避
      免短路致釀火災，且依當時情形，亦無不能注意之情事，竟疏未注意，以致引
      發本件火災，自難辭過失之咎。
    綜上所述，本件事證已明，被告犯行堪以認定，應依法論科。
三、核被告所為，係犯刑法第一百七十三條第二項之失火燒燬現供人使用之住宅罪。
    爰審酌被告之過失程度，該次火災雖燒燬家具等物，然未造成人員傷亡，被告於
    犯罪後即坦認有疏未關閉電源之過失，事後已與相關當事人達成和解，態度良好
    ，並其犯罪時所受之刺激及其品性、生活狀況、智識程度等一切情狀，量處如主
    文所示之刑，並諭知易科罰金之折算標準。
四、公訴意旨另以：被告於該次失火行為中，另延燒室內之物品，因認被告另涉刑法
    第一百七十五條第三項罪嫌。惟按刑法第一百七十三條第一項放火燒燬現有人使
    用之住宅罪，其直接被害法益，為一般社會之公共安全，雖同時侵害私人之財產
    法益，但仍以保護社會公安法益為重，況放火行為原含有毀損性質，而放火燒燬
    現供人使用之住宅罪，自係指供人居住房屋之整體而言，應包括墻垣及該住宅內
    所有設備、傢俱、日常生活上之一切用品。故一個放火行為，若同時燒燬住宅與
    該住宅內所有其他物品，無論該其他物品為他人或自己所有，與同時燒燬數犯罪
    客體者之情形不同，均不另成立刑法第一百七十五條第一項或第二項放火燒燬住
    宅以外他人或自己所有物罪，最高法院七十九年度臺上字第一四七一號判例可資
    參照。準此，本件單一之失火燒燬現供人使用之住宅罪，本質即應包含燒燬屋內
    之物品，自無須另外論以刑法第一百七十五條第三項之罪，此部分本應為無罪之
    諭知，惟公訴人以之與前揭起訴論罪科刑部分為裁判上一罪提起公訴，爰不另為
    無罪之諭知。
據上論斷，應依刑事訴訟法第四百五十二條、第二百九十九條第一項前段，刑法第一
百七十三條第二項、第四十一條，罰金罰鍰提高標準條例第一條前段、第二條，判決
如主文。
本案經檢察官徐文豪到庭執行職務。
中    華    民    國      八十九      年    二        月    二十九    日
                                        臺灣士林地方法院刑事第三庭
                                                法  官  王  本  源
右正本證明與原本無異。
如不服本判決，應於判決送達後十日內，向本院提出上訴狀。
                                                書記官  蔡  杰  玲
中    華    民    國      八十九      年      三      月      三      日
附錄本案論罪科刑法條全文
刑法第一百七十三條第二項：
失火燒燬前項之物者，處一年以下有期徒刑、拘役或五百元以下罰金。


司法院資訊處製作；財團法人民間司法改革基金會備份。
